【裁判字號】    89,訴,326
【裁判日期】    891220
【裁判案由】    履行契約
【裁判全文】
臺灣花蓮地方法院民事判決  八十九年度訴字第三二六號
    原      告  乙○○
    被      告  甲○○
右當事人間請求給付借款事件，本院判決如左：
    主    文
被告應給付原告新台幣萬貳仟元。
訴訟費用由被告負擔。
本判決於原告以新台幣壹萬元供擔保後，得假執行。
    事    實
甲、原告方面：
  一、聲明：除假執行擔保金額外，如主文所示。
  二、陳述：兩造前各出資新台幣（下同）五十萬元，合計一百萬元，購得怪手一部
      ，約定自民國（同）八十七年七月十日起，先由被告僱用駕駛使用該怪手，並
      按月於每月十日由被告給付原告三萬元為怪手作業權利金，若由原告使用該怪
      手時亦同，被告依前揭契約書使用怪手迄今，已逾二十六個月，以算至八十九
      年九月十日止，已滿二十六個月，被告應給付原告權利金共計七十八萬元。惟
      被告自始至終從未給付原告分文，經原告迭次催討，亦置若罔聞。嗣雙方和解
      ，約定由被告將怪手交付原告，並將合夥出資全部無條件讓與原告，原告則拋
      棄其餘請求，然被告雖將怪手交付，卻缺機器斗子，原告自行花費三萬二千元
      裝置，則被告既未依照和解契約履行，原告自得依照和解契約請求被告給付三
      萬二千元。
  三、證據：提出合夥契約書以及存證信函為證。
乙、被告方面：
  一、聲明：駁回原告之訴。
  二、陳述：確實曾經與原告合夥購買怪手，但雙方已經和解，約定由被告將怪手交
      給於原告，被告交付怪手時，也確實沒有機器斗子，但是原告應該在和解之前
      就提出，原告既然已經和解，就應該依照和解時怪手之狀況接受，不應該再要
      求給付機器斗子。
  三、證據：提出和解契約為證。
    理    由
一、按訴狀送達後，因情事變更而以他項聲明代最初之聲明者，原告得為訴之變更。
    民事訴訟法第二百五十五條第一項第四款訂有明文。原告原起訴請求被告應依照
    兩造間之合夥契約給付原告七十萬元，嗣因兩造和解，而被告卻仍未履行和解契
    約，乃改依和解契約請求被告給付三萬二千元，而為訴之變更，核與前揭法律規
    定相符，自應允許。
二、本件原告主張與被告就原有合夥契約共同出資經營怪手，惟被告均未依照合夥契
    約之約定給付原告收益，嗣兩造於八十九年十月十八日和解，約定由被告將怪手
    交付原告，原告拋棄其餘請求，嗣後，被告雖然將怪手交付，但是卻少了怪手最
    重要的機器斗子，一個機器手三萬二千元，爰依照和解契約之法律關係，請求被
    告給付三萬二千元。被告則以兩造既然已經和解，被告也確實已經將怪手交付，
    而怪手沒有機器斗子，原告應該在和解之前提出，不能在和解之後另行主張等語
    置辯。
三、原告起訴主張與被告間原有合夥契約，嗣又簽訂和解契約之事實，為被告所自認
    ，且據原告提出合夥契約書為證，再有被告所提出之和解契約書為證，原告所主
    張此部分之事實堪信為真。又原告主張被告未依照和解契約內容，將怪手連同機
    器斗子交付，亦為被告所自認，被告雖辯稱原告應在和解之前即提出必須連同機
    器斗子交付，然查依照雙方和解書之記載，僅約定「乙方（按即被告）願將本件
    怪手交付甲方（按即原告）」，和解書既為明文將怪手之機器斗子排除，而機器
    斗子又為怪手之重要部分，怪手而無機器斗子，即不成其為怪手，自應認雙方和
    解契約之真意係將怪手完整地交付原告，而非依照現狀交付，而且該和解契約係
    於本件訴訟繫屬中，雙方自行約定成立，原告於訴狀中也一再指稱被告使用怪手
    收益之情形，被告於收受狀紙後，從未陳述怪手已經因為缺乏機器斗子而無法操
    作，益證雙方和解契約之真意係由被告將完整之怪手交付原告，被告所辯，自未
    可採信。被告既允諾將怪手完整交付，卻為不完全之給付，且因原告已行安裝完
    成，而有給付不能之情形，依照民法第二百二十七條之規定，準用同法第二百二
    十六條之規定，原告自得請求相當於重裝機器斗子費用之損害賠償。
四、從而，原告依照和解契約之法律關係，請求被告賠償三萬二千元即有理由，應於
    准許。
五、原告陳明願供擔保，請求宣告假執行，核無不合，茲酌定相當之擔保金額，予以
    准許。
六、據上論結：本件原告之訴為有理由，依民事訴訟法第七十八條、第三百九十條第
    二項判決如主文。
中      華      民      國    八十九    年     十二     月     二十     日
                                    臺灣花蓮地方法院民事庭
~B法      官  賴淳良
右正本証明與原本無異。
如對本判決不服，應於送達後廿日內，向本院提出上訴狀（應抄附繕本）。
~B法院書記官  童瑞月
中      華      民      國    八十九    年     十二     月     二十一   日


司法院資訊處製作；財團法人民間司法改革基金會備份。
